臺灣臺北地方法院交通事件裁定　　　　 94年度交聲字第804號
原處分機關　臺北市交通事件裁決所
異議人即
受處分人　　甲○○
代　理　人　鄭烈中
上列異議人即受處分人因違反道路交通管理處罰條例案件，對於
台北市交通事件裁決所於民國94年7月29日所為之處分（原處分
案號：北市裁二字第裁22-ZIB013495號）聲明異議，本院裁定如
下：
    主  文
異議駁回。
    理  由
一、按汽車行駛高速公路應依速限標誌指示，高速公路交通管制
    規則第5條第1項前段定有明文；汽車行駛於高速公路而不遵
    管制之規定者，處汽車駕駛人新台幣（下同）3000元以上60
    00元以下罰鍰並記違規點數1點； 汽車駕駛人之違規行為當
    場不能或不宜攔截製單舉發，經以科學儀器取得證據資料者
    ，得對汽車所有人逕行舉發處罰，道路交通管理處罰條例第
     33條第1項及第63條第1項第1款及第7條之2第1項第6款亦分
     別定有明文。
二、本件異議人即受處分人甲○○於民國94年4月5日12時24分許
    ，駕駛車號1232-DR 號自用小客車行經國道三號南下25.5公
    里處時，經該處移動式測速照相機拍攝後，由原舉發機關內
    政部警政署國道公路警察局第九警察隊木柵分隊執勤員警廖
    省群採證製發內政部警政署國道公路警察局舉發違反道路交
    通管理事件通知單（公警局交字第ZIB013495號）， 以異議
    人有「速限90公里，經雷達（射）測定行速為105公里， 超
    速15公里」之違規事實，違反道路交通管理處罰條例第33條
    第1項規定逕行舉發， 嗣異議人於收受舉發通知單送達後，
    乃於舉發通知單所載之應到案日期前向原處分機關提出申訴
    ，經原處分機關函請舉發單位調查結果，仍認異議人有前開
    違規行為，原處分機關即依道路交通管理處罰條例第33條第
    1項、 第63條第1項第1款規定裁處異議人罰鍰3000元，並記
    違規點數1點等事實， 有內政部警政署國道公路警察局舉發
    違反道路交通管理事件通知單 （公警局交字第ZIB013495號
    ）、台北市交通事件裁決所違反道路交通管理事件裁決書暨
    回執、 94年6月21日北市裁四字第09435813900號函、94年7
    月13日北市裁四字第09437917700號函、 陳述書、內政部警
    政署國道公路警察局第九警察隊94年7月6日公警九交字第09
    40970529號函各乙份在卷可稽。
三、異議意旨略以：多數駕駛人均知悉國道三號每小時速限為11
    0公里， 鮮少人知悉基隆至中和路段每小時速限為90公里，
    該路段並未設置速限標誌，致一般駕駛人會認為每小時速限
    仍為110公里， 縱有設置亦可能為同向右側行駛之大客車擋
    住視線，而無法看到，速限標誌應該也要設置在左側分隔島
    ，以免被駕駛人忽略，異議人上基隆交流道時，雖有看到速
    限90公里的標誌，但之後沿路就沒有再看見相同速限的標誌
    ，因此異議人認為速限已經恢復成110公里， 且執勤員警係
    以雷達測速器測定異議人行速為每小時105公里， 該測速器
    之準確性一直為大眾所懷疑，為此，爰聲明異議，請求撤銷
    原處分云云。
四、經查：
　（一）異議人駕駛上開車輛於前揭時地違規超速行駛情節，業
        據證人即製單舉發之員警廖省群到庭結證稱：本件是以
        三腳架雷達測速照相舉發交通違規事件，我們到現場架
        設機器，機器自動拍攝違規車輛後，我們再製單舉發，
        國道三號基隆到中和路段的速限是90公里，該路段中間
        除了於每個交流道處都有設置速限90公里的標誌外，沿
        途亦設有數個速限標誌，如果速限有變換的話，會從變
        換速限的地點設置新的速限標誌等語（見本院94年8 月
        29日訊問筆錄），並提出舉發照片乙幀為憑，其上顯示
        異議人確於94年4月5日12時24分許，駕駛上開車輛行經
        國道三號南下25.5公里處時，經該處移動式測速雷達測
        定行速為105公里， 而該雷達測速器材業經經濟部標準
        檢驗局檢定合格， 亦有雷達測速儀檢定合格證書2份在
        卷可稽（見本院卷第23、24頁），是本件舉發機關使用
        之雷達測速儀，既經檢驗合格，則其拍攝之測速照片，
        應堪信為正確無誤。
  （二）又內政部警政署所頒布之「固定式測速照相及移動式測
        速照相之設置理念、 原則、執勤要領及查核機制」第1
        條第3項第1款針對固定式測速照相方式（固定桿）之執
        勤要領有明文規定，就固定式測速照相器之「設置地點
        應透過媒體或大眾傳播或網路等告知民眾」，而本件執
        勤警員係以移動式測速照相方式取締交通違規，業據證
        人廖省群到庭證述明確，已如前述，上開規定對於移動
        式測速照相方式（車裝移動或人工設置、操作器材）之
        執勤要領雖無相類似明文，然該規定係為避免員警執法
        時產生爭議所頒布，並非道路交通管理處罰條例第33條
        第1項處罰之要件， 且行車速度應依標誌或標線之規定
        ，此乃眾所周知之事實，異議人既領有駕駛執照，理應
        知之甚詳，自有隨時注意並遵守各路段時速限制之義務
        ，所保障者乃大眾及本身因使用交通設施之安全，而非
        以有無設置測速照相器警示牌作為修正駕駛習慣之依據
        ，因此，縱測速照相器之設置地點並未透過媒體或大眾
        傳播或網路等告知民眾，異議人亦不得據以為免責之理
        由， 況依道路交通標誌標線號誌設置規則第16條第1項
        、 85條第1項分別明定：「標誌以豎立於行車方向之右
        側為原則，特殊情況『得』（非『應』）豎立於行車方
        向之左側或以懸掛方式設置之」、「最高速限標誌用以
        告示車輛駕駛人前方道路最高行車時速之限制，不得超
        速。設於以標誌或標線規定最高速限路段起點及行車管
        制號誌路口遠端適當距離處；里程漫長之路段，其中途
        得視需要增設之」，而國道三號基隆至中和路段之速限
        為90公里，該路段於各交流道處及沿途行車方向右側均
        設有速限標誌乙節，亦據證人廖省群證述明確，且為異
        議人所不爭執，則依前揭規定，上開路段所設置之速限
        標誌並無不合法之情形，當不至於使一般駕駛人無法注
        意，是異議人自不能以該速限標誌僅設於行車方向右側
        ，而未設於左側分隔島，易遭大客車擋住視線，導致無
        法注意為由，主張其並未超速違規。從而，本件執勤員
        警依據經濟部標準檢驗局檢定合格之雷達測速器材拍攝
        所得之照片舉發違規，該儀器所測定之行車速度既屬正
        確無誤，則異議人超速違規之事實自堪予認定。
五、綜上所述， 原處分機關依道路交通管理處罰條例第33條第1
    項、第63條第1項第1款及違反道路交通管理事件統一裁罰標
    準表之規定， 裁處異議人罰鍰3000元，並記違規點數1點，
    核無不合，本件異議無理由，應予駁回。
據上論斷，依道路交通案件處理辦法第19條，裁定如主文。
中　　華　　民　　國　　94　　年　　9 　　月　　8 　　日
　　　　　　　　　  交通法庭法　官  鍾素鳳
以上正本證明與原本無異。
如不服本裁定，應於裁定送達後5日內，向本院提出抗告狀。
　　　　　　　　　　　　　  書記官　陳鳳瀴
中　　華　　民　　國　　94　　年　　9　　 月　　8　　日
